【裁判字號】    98,上易,128
【裁判日期】    980311
【裁判案由】    妨害名譽
【裁判全文】
臺灣高等法院臺中分院刑事判決         98年度上易字第128號
上  訴  人
即  被  告  戊○○
選任辯護人  黃仕勳  律師
上列上訴人因妨害名譽案件，不服臺灣彰化地方法院97年度易字
第1853號，中華民國97年11月28日第一審判決（起訴案號：臺灣
彰化地方法院檢察署97年度偵字第8676號），提起上訴，本院判
決如下：
    主  文
原判決撤銷。
戊○○無罪。
    理  由
一、公訴意旨略以：戊○○、邱煥火（業經原審判處罰金新臺幣
    壹仟元，如易服勞役，以新臺幣壹仟元折算壹日確定）與丁○○為邱氏宗親關係，雙方間因祭祀公業糾紛訴訟素有怨隙
    而相處不睦，於民國（下同）97年5月13日10時許，在本院
    刑事庭門口因祭祀公業訴訟事件，戊○○、邱煥火竟共同基
    於公然侮辱之犯意，在上開之不特定多數人得以共見共聞之
    處所，公然以「八嘎押落」（日語發音，意即混蛋）等粗鄙
    語言辱罵丁○○，足以對於丁○○人格及地位達貶損其評價
    之程度，而公然侮辱丁○○，因認被告戊○○涉有刑法第
    309 條第1項公然侮辱罪嫌等語。
二、按犯罪事實應依證據認定之，無證據不得認定犯罪事實。不
    能證明被告犯罪者，應諭知無罪之判決。刑事訴訟法第154
    條第2項、第301條第1項分別定有明文。又犯罪事實之認定
    ，應憑證據，如未能發現相當證據，或證據不足以證明，自
    不能以推測或擬制之方法，以為裁判基礎。而認定不利於被
    告之事實，須依積極證據，苟積極證據不足為不利於被告事
    實之認定時，即應為有利於被告之認定，更不必有何有利之
    證據。認定犯罪事實所憑之證據，雖不以直接證據為限，間
    接證據亦包括在內；然無論直接或間接證據，其為訴訟上之
    證明，須於通常一般之人均不致有所懷疑，而得確信其為真
    實之程度者，始得據為有罪之認定，倘其證明尚未達到此一
    程度，而有合理之懷疑存在，致無從為有罪之確信時，即應
    為無罪之判決（最高法院30年上字第816號、40年度臺上字
    第86號、76年度臺上字第4986號判例參照）。又告訴人之告
    訴，係以使被告受刑事訴追為目的，是其陳述是否與事實相
    符，仍應調查其他證據以資審認，即藉由補強證據之存在，
    以增強或擔保告訴人陳述之證明力（最高法院87年度臺上字
    第2176號、93年度臺上字第4632號判決參照）。
三、本件公訴意旨認被告戊○○涉犯刑法第309條第1項之公然侮
    辱罪嫌，無非係以告訴人丁○○及證人江深堀、甲○○、邱
    顯欽於偵查中之證言，及證人江深堀、甲○○、邱顯欽於偵
    查中所繪案發現場簡圖，為其主要論據。訊據被告戊○○堅
    決否認有何公然侮辱之犯行，辯稱：伊從未罵過混蛋（因譯
    為"八嘎押落"）之言詞，伊有信仰，不可造口業，不曾罵過
    難聽的話等語。選任辯護人則為被告辯護：證人江深堀有重
    聽，當時人又多，且檢察官問他時，江深堀是說：老的有罵
    ，戊○○可能有罵，則證人江深堀證詞之證據力是很薄弱的
    ；而告訴人丁○○在地檢署時也說：我尚未出門口，快到門
    口時，被告就罵混蛋（因譯"八嘎押落"），依照告訴人所指
    述情節，被告是在沒有出門口、在法庭內就罵告訴人，此與
    證人證述在法庭外罵人係不同，依罪疑唯輕原則，應認被告
    是無罪的等語。經查：
（一）告訴人丁○○固於97年5月13日向檢察事務官指訴：「97
      年5月13日上午10點多在臺中高分院刑事庭門口，戊○○
      質問我為何說他是共犯，我請他向法官說，戊○○就用日
      文罵我『混蛋』（音譯"巴嘎押落"），邱煥火也跟著過來
      以日文罵我『混蛋』（音譯"八嘎押落"）。」等語，嗣於
      97 年9月10日檢察官偵查中以證人身分具結證稱：「我是
      後來才出來，快至門口時，尚未出門口，戊○○他就跟我
      說一些事，我就回他說要說你去跟法官說，就罵我『巴嘎
      押落』。」等語；且證人邱顯欽、江深堀、甲○○等人亦
      於同日檢察官偵查中具結證稱：有聽到被告戊○○對告訴
      人罵混蛋（因譯"巴嘎押落"）等語。惟證人江深堀於97年
      9 月10日檢察官偵查中具結證稱：「（問：戊○○、邱煥
      火是否於97年5月13日10時左右在臺中高分院刑庭門口有
      先後用日語罵丁○○『巴嘎押落』？）開完庭後，我出來
      外面，有人罵丁○○『巴嘎押落』。比較年長的（按指邱
      煥火）有罵人，比較胖的人（按指戊○○）可能有罵。2
      個人都有罵，但我不記得是何人先罵。他們在臺中高分院
      刑庭門口罵人的。我走在最後面，他們都在我前面。他們
      在罵人時，離門口約4、5台尺，約從偵查庭牆壁至我現在
      站的位置。」等語（見97年度他字第693號卷第16頁），
      嗣於本院審理時具結證稱：「（辯護人問：耳朵聽力如何
      ？有無重聽？）有稍微重，請講話大聲一點。（辯護人問
      ：是否與邱顯欽是好朋友？）也不算是真正的好朋友。（
      辯護人問：你說，在去年的五月份有聽到戊○○罵丁○○
      『八嘎押落』，是否如此？）戊○○是有這樣的罵人。（
      辯護人問：當時你距離他們有多遠？）也沒有多遠，我有
      看到但是沒有聽到，就是這樣。（辯護人問：你在地院時
      ，所說的法庭門口是指哪裡的門口？）就是在法庭出去的
      門口。（辯護人問：當時，你人是否在最後面？）是的。
      （辯護人問：離他們有多遠？）沒有多遠，一小段距離而
      已。（辯護人問：他們的相對位置如何，能否說出？從你
      的方向看，丁○○是在前面，還是丁○○、邱煥火、戊○○誰在最前面？）是戊○○先說『八嘎押落』。（辯護人
      問：能否畫一下相對位置圖？）同我與原審時所畫的一樣
      ，沒什麼改變。」等語（見本院卷第83至84頁），證人江
      深堀雖證述被告戊○○確有罵告訴人「八嘎押落」之言詞
      ，然證人江深堀先於偵查中證稱被告戊○○「可能有罵人
      」，於本院復證稱「我有看到但是沒有聽到」，則證人江
      深堀前者證述顯屬個人臆測之詞，後者所證上情，究如何
      以目視即可知悉被告在罵人，罵何話語？是否確實有聽到
      被告戊○○有以上開言詞辱罵告訴人，實有可疑，自無從
      遽予憑信之。
（二）再查，依證人邱顯欽於97年9月10日檢察官偵查中所繪製
      之案發現場簡圖，以背對本院刑事庭門口，係邱煥火在前
      ，戊○○在中，丁○○在後；然依證人甲○○於同日所繪
      製案發現場簡圖，係丁○○在前，邱煥火、戊○○在丁○○後面左、右側，而證人甲○○於本院審理時仍具結證稱
      ：「（辯護人問：這是你在地檢署時所畫的位置圖，有無
      問題？）沒有問題。」等語（見本院卷第84頁），則證人
      邱顯欽、甲○○對被告戊○○、邱煥火及告訴人丁○○三
      人案發當時之相對位置，所證互不相同，是證人邱顯欽、
      甲○○所為證述之可信性，亦值存疑。
（三）另證人丙○○於本院審理時具結證稱：「（辯護人問：去
      年五月份時有無與邱煥火、戊○○到臺灣高等法院臺中分
      院刑事庭開庭？）有，有來到今日我來的這個法院。（辯
      護人問：開完庭後，是否有聽到有人罵丁○○『八嘎押落
      』【日語發音，即混蛋】？）開完庭後，我跟在他們的後
      面出去，剛出法庭的門口時，有聽到邱煥火罵了一句：『
      八嘎押落』（日語發音，即混蛋）、亂講，但是我沒有聽
      到他是在罵誰？。（辯護人問：有無聽到戊○○罵丁○○
      『八嘎押落』【日語發音，即混蛋】？）沒有，我瞭解戊○○的為人，他做人很好，他不會罵人的。」等語（見本
      院卷第84頁反面）；證人邱錦楥於本院審理時具結證稱：
      「（辯護人問：在去年的五月份中旬，是否與邱煥火、戊○○來臺灣高等法院臺中分院刑事庭開庭？）有，是我開
      車載他們邱煥火、戊○○二人來。（辯護人問：開完庭後
      ，有無聽到有人罵丁○○『八嘎押落』【日語發音，即混
      蛋】？）沒有，我與戊○○走在一起，我沒有聽到。（辯
      護人問：有無聽到邱煥火罵『八嘎押落』【日語發音，即
      混蛋】？）有，邱煥火有。（辯護人問：有無聽到戊○○
      罵『八嘎押落』【日語發音，即混蛋】這一句話？）沒有
      ，我那時與戊○○走在一起，沒有聽到。（審判長問：剛
      才辯護人問你：有無聽到有人罵『八嘎押落』【日語發音
      ，即混蛋】，為何剛才又說有聽到邱煥火罵『八嘎押落
      』【日語發音，即混蛋】？）戊○○、邱煥火他們二人的
      聲音不一樣，因為邱煥火是我父親，我聽得出邱煥火的聲
      音。我剛出法庭，有聽到我父親罵『八嘎押落』（日語發
      音，即混蛋），他在罵誰我不知道，我父親的聲音我認得
      ，後來我就沒有再聽到。」等語（見本院卷第85頁），依
      上證詞，證人丙○○、邱錦楥均未聽到被告戊○○確有以
      上開言詞辱罵告訴人丁○○，復衡酌證人邱錦楥係同案被
      告邱煥火之子，如其果真有聽到被告戊○○有說「八嘎押
      落」之言詞，怎會僅證稱只聽到其父親邱煥火有說上開言
      詞，反而迴護被告戊○○，證述被告戊○○並未說上開言
      詞，是證人邱錦楥之證述，應可採信。
四、綜上所述，本件尚難依公訴人所提出之證據，形成被告有罪
    之心證，又查無其他積極證據足以論處被告公然侮辱犯行，
    應認不能證明被告犯罪。原審未詳究實情，以被告有為前揭
    言論，遽予論罪科刑，尚有未洽，被告上訴意旨執此指摘原
    判決不當，為有理由，應由本院將原判決撤銷，依法為被告
    無罪之諭知。
據上論斷，應依刑事訴訟法第369條第1項前段、第364條，第301
條第1項，判決如主文。
本案經檢察官乙○○到庭執行職務。
中    華    民    國    98    年    3    月    11    日
            刑事第七庭    審判長法  官  林  榮  龍
                                法  官  江  錫  麟
                                法  官  張  惠  立
上列正本證明與原本無異。
不得上訴。
                                書記官  陳  慈  傳
中    華    民    國    98    年    3    月    13    日


司法院資訊處製作；財團法人民間司法改革基金會備份。
